臺灣嘉義地方法院刑事判決　　　　　　　　　　　　　　九十年度易字第九八八號
　　公　訴　人　臺灣嘉義地方法院檢察署檢察官
　　被　　　告　丙○○
　　選任辯護人　林國一
　　被　　　告　乙○○
右列被告等因過失致死案件，經檢察官提起公訴（九十年度偵字第六三九六號、九十
年度調偵字第二六六號），本院判決如左：
    主  文
丙○○、乙○○均無罪。
    理  由
一、公訴意旨：被告丙○○係設於嘉義縣溪口鄉○○村○○路二之七號「明祥商店」
    之負責人，其子即被告乙○○亦為綜攬該店事務之實際負責人。二人對於上開商
    店內之設施，均應注意維護其安全，如有危險，應設置警告標誌，並應充分告知
    進入上開商店之人員危險設施以促其注意及協助操作，詎二人對於前揭應注意之
    義務並無不能注意之情形，竟均疏未注意，致使於民國九十年七月十九日下午六
    時許前往送貨之林清欽自行進入使用店內載貨用之升降梯，而遭該升降梯夾住頸
    部，造成林清欽受有頸部外傷、下頦骨折，經送醫急救仍不治死亡。因認被告二
    人涉有刑法第二百七十六條第一項之過失致人於死之罪嫌。
二、按犯罪事實應依證據認定之，無證據不得推定其犯罪事實；被告之自白，不得作
    為有罪之判決唯一證據，仍應調查其他必要之證據，以察其是否與事實相符；又
    不能證明被告犯罪者，應諭知無罪之判決，刑事訴訟法第一百五十四條、第一百
    五十六條第二項、第三百零一條第一項前段分別定有明文。次按事實之認定，應
    憑證據，如未能發現相當證據，或證據不足以證明，自不能以推測或擬制之方法
    以為裁判基礎；又認定不利被告之事實，須依積極證據，苟積極證據不足為不利
    於被告事實之認定時，即應為有利於被告之認定，更不必有何有利之證據，最高
    法院三十年上字第八一六號、四十年臺上字第八六號判例亦著述甚明。次按告訴
    人之告訴，本以使被告受刑事追訴為目的，故其陳述是否與事實相符，自應調查
    其他證據以資審認，苟其所為攻擊之詞，尚有瑕疵，未予究明以，即不能遽採為
    斷罪之基礎，最高法院著有六十九度台上字第一五三一號判例。
三、訊之被告丙○○、乙○○二人均堅決否認有過失致死之犯行，被告二人均辯稱：
    升降梯不可坐人，我們有在上面標示不可以坐人，而且被害人與我們已經做了一
    、二十年的生意，他應該知道這件事情，要注意不可以坐升降梯。當天我們沒有
    叫貨，是他自己來到我店裡，看看還有沒有貨源。且是他自己疏忽才被夾死在裡
    面等語。被告乙○○另辯稱：其只是作麵包部分，不負責升降梯之維修等語。
四、公訴人認被告二人涉有過失致死之罪嫌無非以：(1)告訴人甲○○之指述及上開商
    店之營利事業登記證。(2)事發當時被告丙○○並未對被害人提示上開升降梯具危
    險性，亦未指示監督被害人操作上開升降梯，而係任由被害人自行進入店內使用
    升降梯。(3)被告乙○○既係負責上開升降梯之維修，則對其危險性應設置警告標
    誌，且所貼有記載警告標語之紅紙字體業已模糊不清。(4)被害人林清欽確係遭升
    降梯夾住頸部，致受有頸部外傷、下頦骨折死亡為其論罪之依據。
五、被告丙○○確係設於嘉義縣溪口鄉○○村○○路二之七號「明祥商店」之負責人
    ，有嘉義縣政府營利事業登記證在卷可按（見九十年他字第一一五一號卷第十三
    頁），並為被告丙○○所自承，是「明祥商店」之負責人確係被告丙○○無訛。
    又該升降梯如有故障、維修，係被告乙○○請人處理，亦為被告乙○○所自陳，
    足證被告乙○○確係該升降梯之管理負責之人。另被害人林清欽於九十年七月十
    九日下午六時，在嘉義縣溪口鄉○○村○○路二之七號「明祥商店」，因自行搭
    乘該店內載貨用之升降梯，而遭該升降梯夾住頸部，致受有頸部外傷、下頦骨折
    死亡之事實，為被告二人所不爭執，並經公訴人督同檢驗員相驗屬實，製有勘驗
    筆錄，相驗屍體證明書、驗斷書可憑。是而本件被告二人應否負過失致死之責，
    即在於被告二人對被害人之死亡是否有客觀歸責之事由，查：
（一）本件之升降梯之外面貼有「請不要座人」之紅色警語貼紙，此有相片可證。而
      其紙張已泛黃老舊，足證該警語已張貼多年，且觀之其上之字跡已亦清楚可辨
      。又本件之升降梯設有二道鐵柵門，其中內側鐵柵門係升降梯本身之鐵柵門，
      用以防止貨品於升降之途中掉落。外側之鐵柵門係安全之作用，其若未關妥或
      升降途中遭開啟，則該升降梯之電源無法接通而無法啟動作用。且升降梯之操
      作運作一切均屬正常，並無何故障缺失或案發後為任何改裝之情事。此經本院
      於九十一年四月二日勘驗屬實。是而本件之升降梯其設置維護，並無何缺失之
      處。
（二）升降梯之操作按紐係設於升降梯之外面，亦有相片可證。依此升降梯之設計，
      若是人員自行搭乘，則必當於人員自行進入升降梯內，並將外門關妥後，再伸
      出手至外面按操作紐始可。是以若人員搭乘時即屬極其不便利之操作方式可證
      ，升降梯之作用僅係供載貨之用，否則若係為供人員搭乘之用，其操作紐應與
      坊間供人搭乘之電梯一般，置於升降梯之內部，以供搭乘者自行操作方便之用
      。是依此可證，升降梯確係僅供載貨之用而已。另被告辯稱被害人與他們做生
      意已經一、二十年之事實，亦與告訴人甲○○所供相符，其供稱：我先生與他
      們做生意已經一、二十年了（見本院九十一年五月十三日筆錄）。是而被害人
      對該升降梯既使用多年，該升降梯本不得搭載人員，其外又設有警語之情事，
      被害人並非智愚之人，對此應當有所明瞭，實難諉為不知。則被害人自行搭乘
      載貨之升降梯即屬不該。是而公訴人前開指訴四(2)被告丙○○並未對被害人提
      示上開升降梯具危險性；四(3)被告乙○○未盡其設置警告標誌之義務之事實。
      實有誤會。
（三）如前所述，本件之升降梯設有二道鐵柵門，其中內側鐵柵門係升降梯本身之鐵
      柵門，用以防止貨品於升降之途中掉落。外側之鐵柵門用係安全之作用，其若
      未關妥或中途遭開啟，則該升降梯之電源無法接通而無法啟動作用。是而被害
      人案發當天，自行搭乘載貨之升降梯，亦應係關妥外側之鐵柵門後，始得為升
      降梯用之操作。如此，被害人亦已安全進入升降梯之內，而於升降梯升降之途
      中，亦不致發生任何危險之情事。而如前所述，被害人係遭該升降梯夾住頸部
      致死，依此可證，顯示係被害人於升降梯升降之途中，未自行將升降梯之內側
      鐵柵門關妥，已屬不智，且又自行將其身體伸出升降梯之外，亦屬不該，而終
      致遭該升降梯夾住頸部致死。又本院當天勘驗測試升降梯從三到四樓間之升降
      時間約為十八秒。以此十八秒之時間，足證升降梯升降之速度緩慢，是若係被
      害人一時不小心將身體伸出升降梯之外，一般正常理性之人，亦有足夠之時間
      反應與判斷，而及時將身體退回升降梯之內，以避免危險之發生。而被害人非
      智愚之人，其亦當能及時反應，將身體退回升降梯之內。何以被害人當時未能
      為理智之行為，實令人費解。然被害人竟捨安全之行舉不為，而從事危險之行
      為，是此屬被害人自招之危險。
（四）升降梯旁設有樓梯可供人員上下，被害人並非無他途上下樓層，然被害人竟捨
      安全之樓梯不為，而自行從事自己所明知之危險行為－搭乘載貨之升降梯，又
      未將升降梯之內側鐵柵門關妥，且自行將其身體伸出升降梯之外，以致遭該升
      降梯夾住頸部致死，是此乃係被害人自招之危險。再者，本件升降梯設於建物
      之後段，距櫃有二十三公尺之遠，從櫃亦無窺見升降梯，此有卷附之平面
      圖可證。是而縱被害人自行搭乘升降梯，被告二人亦無法即時察覺而加以制止
      。
（五）合前所述，本件之升降梯其設置、維護，並無何缺失之處，且升降梯亦屬社會
      容許之行為。又被害人深諳升降梯之操作，且知升降梯不可搭載人員，卻自行
      搭乘載貨之升降梯，又未將升降梯之內側鐵柵門關妥，復自行將其身體伸出升
      降梯之外，以致遭該升降梯夾住頸部致死。被告二人亦無法即時察覺而加以制
      止。是此被害人自招之危險，實難歸責於被告二人，而令其二人負過失致死之
      罪責。
六、至於公訴人所舉之前開四(1)告訴人甲○○之指述為論罪部分。因告訴人甲○○僅
    係於事後供述被害人遭升降梯夾死，然無從依此即指為被害人之死亡即係被告二
    人過失行為所致，併予敘明。
七、此外，復查無其他積極證據足資證明被告二人確有過失致死之犯行，是本件不能
    證明被告二人犯罪，自應為其無罪之諭知。
據上論斷，應依刑事訴訟法第三百零一條第一項，判決如主文。
本案經檢察官游悅晨到庭執行職務
中      華      民      國    九十一    年      五      月    二十七    日
                                臺灣嘉義地方法院刑事第一庭
                                        法  官  馮  保  郎
右正本證明與原本無異。
如不服本判決，應於判決送達後十日內向本院提出上訴狀( 應附繕本 )。
中      華      民      國    九十一    年      五      月    二十七    日
                                        書記官  林  育  興
中華民國刑法第二百七十六條第一項
因過失致人於死者，處二年以下有期徒刑、拘役或二千元以下罰金。
